【裁判字號】    96,易,3662
【裁判日期】    970528
【裁判案由】    傷害等
【裁判全文】
臺灣板橋地方法院刑事判決              96年度易字第3662號
公  訴  人  臺灣板橋地方法院檢察署檢察官
被      告  丙○○
選任辯護人  慶啟群律師
被      告  甲○○
            乙○○
上列被告等因傷害等案件，經檢察官提起公訴（96年度偵字第
24180 號），本院判決如下：
    主  文
丙○○教唆損壞他人之電冰箱貳臺、流理臺壹組、瓦斯鍋壹個、
玻璃櫃壹組、餐具壹批、水桶壹個、保溫鍋壹個，足以生損害於
他人，處有期徒刑伍月，如易科罰金，以新臺幣壹仟元折算壹日
。
甲○○共同損壞他人之電冰箱貳臺、流理臺壹組、瓦斯鍋壹個、
玻璃櫃壹組、餐具壹批、水桶壹個、保溫鍋壹個，足以生損害於
他人，處有期徒刑肆月，如易科罰金，以新臺幣壹仟元折算壹日
；又共同傷害人之身體，處有期徒刑貳月，如易科罰金，以新臺
幣壹仟元折算壹日。應執行有期徒刑伍月，如易科罰金，以新臺
幣壹仟元折算壹日。
乙○○共同損壞他人之電冰箱貳臺、流理臺壹組、瓦斯鍋壹個、
玻璃櫃壹組、餐具壹批、水桶壹個、保溫鍋壹個，足以生損害於
他人，處有期徒刑貳月，如易科罰金，以新臺幣壹仟元折算壹日
；又共同傷害人之身體，處有期徒刑貳月，如易科罰金，以新臺
幣壹仟元折算壹日。應執行有期徒刑月，如易科罰金，以新臺
幣壹仟元折算壹日。
    事  實
一、丙○○因在位於臺北縣三重市○○街319 號「大眾小吃部」
    與該店老闆丁○○發生消費糾紛，竟心生不滿，基於教唆恐
    嚇之犯意，於民國96年8 月24日18時許，在網路及電話上向
    甲○○表示「帶人去嚇一嚇那家店」而為教唆，甲○○應允
    後，即夥同乙○○及另5 名姓名年籍不詳之成年男子，基於
    傷害、恐嚇、毀損之犯意聯絡，由甲○○、乙○○分駕2 輛
    自用小客車自新竹縣竹東鎮出發，於96年8 月24日21時40分
    許，抵達丁○○所經營上揭「大眾小吃部」後，除乙○○在
    車上把風待命外，其餘之人則頭戴深色頭套並分持鋁棒下車
    ，一進店內即砸毀店內之電冰箱2 臺、流理臺1 組、瓦斯鍋
    1 個、玻璃櫃1 組、餐具1 批、水桶1 個、保溫鍋1 個等物
    （價值約新臺幣35,000元），足以生損害於丁○○，並以此
    加害財產之事恐嚇丁○○，使丁○○心生畏懼，致生危害於
    安全，其中1 名姓名年籍不詳之成年男子並持木椅重擊丁○○之胸部，使丁○○受有右側胸壁紅腫挫傷之傷害。
二、案經丁○○訴由臺北縣政府警察局三重分局報告臺灣板橋地
    方法院檢察署檢察官偵查起訴。
     理  由
一、證據能力方面：
  (一)按被告之自白，非出於強暴、脅迫、利誘、詐欺、疲勞訊問
    、違法羈押或其他不正之方法，且與事實相符者，得為證據
    ，刑事訴訟法第156 條第1 項有明文規定。查被告丙○○雖
    主張其於96年10月24日在偵查中接受偵訊時，曾經檢察官以
    過河拆橋等語加以斥責，故當日所為之陳述顯非出於任意性
    ，且該日訊問筆錄所載內容亦非其當時陳述之意思云云。然
    查，經觀諸上揭偵查筆錄之記載，被告丙○○於檢察官詢問
    有無打電話給甲○○時，回答：「…我要叫他帶人去嚇一嚇
    那家店，但是我們沒叫他砸店或打人」、「（問：你要甲○○帶人去嚇一嚇那家店，是什麼意思？）當時只是氣話，我
    並不知道他真的會找人去砸店或打人。」（偵查卷第43頁）
    ，被告丙○○雖坦承曾說過要甲○○帶人去嚇一嚇那家店，
    惟否認有教唆且不知悉被告甲○○砸店或打人之舉，從而依
    其尚可否認教唆甲○○砸店或傷害被害人之話語，實難認其
    在偵查中所為之陳述，曾受到檢察官以強暴、脅迫或其他非
    法之方式取供。且經本院勘驗該次偵查錄音光碟後，當日檢
    察官與被告丙○○之實際對話內容為：「（問：你在警察局
    說的實在？）我沒有叫人去。（問：你在警察局說的實不實
    在？）嗯（點頭）。那個部分我是想說當初他們也是要幫我
    出一口氣，所以我也要幫他們分擔，可是確實我沒有叫他們
    去弄他的攤子。（問：你是打電話給甲○○，對不對？沒有
    ，我是在網路上聊天室，有聊到這件事情。（問：妳跟甲○○講要他怎樣？）我沒有要他去，我沒有要他對店裡怎樣，
    我們只是聊天的時候聊到我發生的事情，聊天的內容有問在
    哪裡這樣。（問：他沒有說要去處理什麼事嗎？）他沒有說
    他要處理什麼事但是我不知道他真的會（問：你之前在警察
    局說妳在三重受到欺負，叫他帶人來嚇一嚇這家店？）其實
    這部份我要說對不起，那時候我是想說他們也是這樣子弄我
    的事情，所以才捲入這件事情，所以我才這樣講。（問：你
    當初自己這樣講，現在又翻供，你覺得我們會相信嗎，警察
    又沒打你，妳自己當初有這樣講過，你現在是說妳覺得他們
    是為了你才這樣，所以妳必須要跟他們分擔當初才這樣講，
    你現在是不想跟他們分擔了，現在是想過河拆橋嗎？）我不
    是不想分擔，我今天是想要說明，我沒有要他們去弄那攤子
    的意思。（問：你之前說要他帶人來嚇一嚇這家店，沒有叫
    他來砸店，你只是要嚇一嚇店，沒有叫他砸店或打人？）嗯
    。（問：那乙○○你認識嗎？）我不認識。（問：是甲○○
    自己找來的，你們都搞不清楚，對不對？）嗯。（問：你說
    叫他帶人來嚇一嚇這家店，是什麼意思，什麼叫嚇一嚇？）
    其實我也沒有那個意思。（問：那是什麼意思？）我沒有要
    他們替我出氣。（問：那妳說嚇一嚇是什麼意思，如果不是
    要砸店或打人，那是什麼意思，總有一個意思吧？）可能當
    時在聊天時只是一個情緒。（問：只是氣話？）對。」此經
    本院製成勘驗筆錄可稽（見本院卷第117-119 頁），是依勘
    驗筆錄所載之對話，被告丙○○在檢察官該日訊問時，並不
    否認先前在警詢所為之陳述係屬實在，且坦承曾說過要甲○○帶人去嚇一嚇那家店等話語，僅一再抗辯其並無要甲○○
    帶人去砸店或傷害之意思，可認前揭訊問筆錄所為之記載，
    固較為簡略，然記載之內容仍未逸脫被告丙○○實際陳述之
    意思。再者，該次偵訊過程，於被告丙○○辯稱其在警詢所
    為要甲○○帶人去嚇一嚇那家店之陳述並非在教唆甲○○毀
    損及傷害時，因所辯與其先前在警詢中之自白並未完全相同
    ，檢察官對於被告丙○○翻異供詞之行為，固曾有指責之話
    語，然檢察官之態度仍屬平和，並無恐嚇、脅迫之用詞，要
    與所謂之脅迫仍有相當程度之差距，況被告丙○○回答時之
    音調仍為平和，聲音清楚，精神正常，詢問過程中亦無其他
    異常情形或奇怪聲音，且猶一再抗辯並無教唆甲○○為砸店
    或打人之舉，顯見被告丙○○並無因檢察官上揭指責話語，
    致使情緒受到影響進而改為坦承教唆恐嚇、傷害等犯行，是
    被告丙○○以檢察官曾指責伊過河拆橋，扭曲其意為由，抗
    辯其在偵查中之陳述非出於任意性云云，並不可採。
  (二)次按被告以外之人於偵查中向檢察官所為之陳述，除顯有不
    可信之情況者外，得為證據，刑事訴訟法第159 條之1 第2
    項亦定有明文。查同案被告甲○○、乙○○就被告丙○○涉
    犯本罪而言屬「被告以外之人」身份在偵查所為之證述，及
    證人丁○○、戊○○等兩人於偵查中經檢察官以證人身分傳
    訊具結所為之證述，均為被告以外之人於偵查中向檢察官所
    為之陳述，除顯有不可信之情況者外，原則上得作為證據，
    且為保障被告對上開證人之詰問權，本院於審理中業已依當
    事人之聲請傳訊該等證人到庭進行交互詰問，而檢察官及被
    告、辯護人均就上開證人於偵查中之證述事項詰問各該證人
    ，亦足認被告就前列證人於偵查之證言，已行使反對詰問權
    ，且各該證人於偵查中向檢察官所為之陳述，均經具結在案
    ，復無證據證明有顯不可信之情況，自均有證據能力。
  (三)又按被告以外之人於檢察事務官、司法警察官或司法警察調
    查中所為之陳述，與審判中不符時，其先前之陳述具有較可
    信之特別情況，且為證明犯罪事實存否所必要者，得為證據
    ，刑事訴訟法第159 條之2 有明文規定。查被告甲○○、乙○○就被告丙○○涉犯本罪而言屬「被告以外之人」身份在
    警詢所為之陳述，與證人丁○○於警詢時所為之證述，均核
    屬被告以外之人於審判外所為之陳述，因而被告丙○○之辯
    護人就同案被告甲○○、乙○○及證人丁○○於警詢中所為
    之證詞爭執無證據能力，另被告甲○○、乙○○亦對證人丁○○於警詢中所為陳述之證據能力提出質疑。是經本院依上
    揭等人在警詢當時之客觀環境及條件加以觀察後，判斷上揭
    供述證據之證據能力如下：
  1.被告甲○○在警詢中陳稱：約於96年8 月24日18時許，我在
    網路上認識的一位姐姐（經查為丙○○）打電話給我，跟我
    說她在三重遭受欺負，他告訴我該店的地址，叫我去嚇一嚇
    那家店，我就打電話約乙○○在竹東鎮1 家網咖見面…我們
    說好去就直接砸店，沒有分估，是丙○○叫我去的等語（見
    偵查卷第12、13頁），與其在本院審判中經以證人身份對於
    對於丙○○涉犯本案部分結證稱：丙○○沒有叫我去嚇一嚇
    那家店，至於在警局時，是因為警察當時問我為何會上來砸
    這家店，我告訴警察因為丙○○在那裡發生不愉快的事情，
    警察就問我說是否就是丙○○叫我去的，因為當時我很害怕
    ，所以我就說是，在檢察官詢問時，也是很害怕才會作相同
    的陳述；那時候想這件事情應該不會弄到警察局去，所以在
    警察局的時候覺得很害怕，警察的語氣有比較重一點等語（
    本院卷第95、98-99 頁），已有不符。然查，被告甲○○於
    警詢中陳述：係被告丙○○叫我去嚇一嚇那家店之情，核與
    被告丙○○當日在警詢自承：於96年8 月24日18時許，我打
    電話給甲○○告訴他，我之前在三重市遭受到欺負，我叫他
    帶人來嚇一嚇這家店，但我沒有叫他砸店等情大致吻合（詳
    偵查卷第8 頁），且被告甲○○自承製作警詢筆錄時，其與
    被告丙○○係分別接受詢問之情（本院卷第97頁），則兩人
    在分別接受員警詢問之情況下，仍為前揭相合之陳述，該陳
    述自屬可信。再者，被告甲○○事後於96年10月26日於檢察
    官訊問時，對於被告丙○○之涉案程度亦再表示：「（問：
    當天為何至店裡砸店？）我在網路上認識丙○○，她告訴我
    她在店裡受氣，跟我抱怨了很多，她要我嚇一嚇那家店，她
    並沒有特別說要砸店。所以後來我找乙○○及乙○○的朋友
    一起去砸店」等語（見偵查卷第51頁），與其前開警詢之陳
    述，仍屬一致。故證人即被告甲○○於審判中翻異前詞所為
    之證述，顯在迴護被告丙○○甚明。復參以被告甲○○對於
    其在警詢、偵查所為自白，並未曾抗辯有受到非任意性取供
    ，是以，其在警詢所述應係出於其自由意志無疑，則被告甲○○既為正常成年人，其對供陳被告丙○○教唆恐嚇犯行之
    後果，應知之甚明，此再由被告甲○○於毀損被害人丁○○
    之小吃店時，尚戴上頭套以防被認出，顯然知悉上揭其等所
    為均屬非法之事，益足徵之，是倘被告丙○○確屬無辜清白
    ，則被告甲○○理當於警、偵訊時極力否認辯駁，以免被告
    丙○○無端遭受刑事追訴，始合常理，乃被告甲○○於未遭
    刑求之情況下，竟謂本想這件事情應該不會弄到警察局去，
    所以在警察局及偵查中覺得很害怕，警察的語氣有比較重一
    點等情，即故為陳述被告丙○○有叫他帶人去嚇一嚇那家店
    云云，顯與情理相悖，難予令人相信。又因被告甲○○於警
    詢時之陳述，因距離本案查獲時甚近，記憶清晰，且係未受
    他人左右而出於自然之陳述，而其嗣後在審判中之證言，或
    因與被告丙○○同庭應訊，考量與被告有相識，抑或已與被
    告丙○○事先勾串，或為附合丙○○抗辯並未過此語之說詞
    ，致事後故為有利於被告之證詞，即非無可能。職是，被告
    甲○○先前警詢中之證述，雖與審判中不同，但因具有前述
    較為可信之特別情況，且為證明被告丙○○是否涉教唆恐嚇
    及教唆傷害事實所必要，依前揭規定旨意，應認具有證據能
    力。
  2.至被告乙○○及證人丁○○於警詢之陳述，經核與其等在偵
    查中及本院審判時具結所言，均大致相符，是本院逕以被告
    乙○○、證人丁○○於偵查、本院審理時之具有證據能力之
    證言為本件之證據即可，至其等警詢時之陳述，既與偵查、
    審理時所述相同，此一傳聞證據又為被告及被告丙○○之選
    任辯護人於本院準備程序時示表示無證據能力，復未不符合
    前開刑事訴訟法第159 條之2 例外規定之情形，自應認無證
    據能力。
  (四)被告以外之人於審判外之陳述，雖不符同法第159 條之1至
    第159 條之4 之規定，但經當事人於審判程序同意作為證據
    ，法院審酌該言詞陳述或書面陳述作成時之情況，認為適當
    者，亦得為證據；當事人、代理人或辯護人於法院調查證據
    時，知有第159 條第1 項不得為證據之情形，而未於言詞辯
    論終結前聲明異議者，視為有前項之同意，此據同法第159
    條之5 規定甚明。查除上已論及之相關證據，暨已經本院傳
    訊到院而採行交互詰問程序之證人丁○○、戊○○、甲○○
    、乙○○等人之供述證據外，本判決後引之被告以外之人於
    審判外之陳述，固均屬傳聞證據，惟被告或其之辯護人就該
    等審判外陳述之證據能力，於本院準備程序均表示不予爭執
    ，且迄至言詞辯論終結前，就該等證據資料之證據能力亦未
    再聲明異議，而公訴檢察官於本院準備程序期日中則表示該
    等證據資料均有證據能力。本院審酌該等證據資料製作時之
    情況，尚查無違法不當及證明力明顯過低之瑕疵，亦認為以
    之作為證據應屬適當，故揆諸前開法律規定與說明，爰逕依
    刑事訴訟法第159 條之5 規定，認該等證據資料均例外有證
    據能力。
二、訊據被告丙○○、甲○○、乙○○等人固均不否認被告丙○○於97年8 月24日18時在電話及網路上與被告甲○○對話時
    ，提及其與丁○○間之買麵消費糾紛，被告甲○○即於同日
    日21時40分許夥同被告乙○○及數名成年男子，分持鋁棒前
    往丁○○之「大眾小吃部」砸毀其店內之器具設備，及丁○○並受有右側胸部紅腫挫傷之傷害等事實，然被告丙○○否
    認有教唆恐嚇及教唆毀損之犯行，抗辯：因與告訴人間之買
    麵糾紛，伊跟甲○○打電話講到這件事情時，很生氣有說過
    老闆都欺負女生，還說如果換男生去的話看老闆敢不敢這樣
    ，但伊並沒有很明白的說請甲○○去，可能是因為這樣，甲○○才會找人過去，伊無心講出來的氣話，不知道會發生這
    種事情，但確無教唆恐嚇、毀損之行為云云，被告丙○○之
    辯護人為其辯護略以：被告丙○○至告訴人經營之小吃店買
    麵時，遭告訴人以粗穢字眼謾罵，被告丙○○蒙此羞辱後，
    固曾向甲○○抱怨，惟當時於電話中所言者，均係氣話，斷
    無教唆他人使之實行犯罪行為之教唆故意，且告訴人丁○○
    及證人戊○○所為之證述，姑且不論與被告丙○○被訴犯行
    間毫無關連性，且其等證稱丁○○係遭人持店內木製椅砸傷
    ，及遭砸店之時間長達十幾分鐘等情均與事實不符，顯見性
    好說謊，且希藉此牟取巨額賠償，再縱令被告丙○○所為符
    合教唆犯之要件，然其既係出於恐嚇之教唆故意，而被告甲○○等人僅為砸店之行為，並無為恐嚇之行為，則被告丙○○自不負有恐嚇之教唆犯罪責等語；被告甲○○、乙○○方
    面則僅坦承有毀損及恐嚇告訴人之犯行，但否認有傷害丁○○之舉，被告甲○○辯稱：當天因為丙○○告訴伊很氣那個
    老闆，而且不是第一次這樣對她，還會跟蹤她，所以才找乙○○去幫丙○○出一口氣，但僅有持球棒毀損告訴人店內之
    器具設備，並沒有傷害告訴人云云，被告乙○○辯稱：我當
    天只有負責開車，到了現場他們就下車，伊並沒有下車。惟
    查：
  (一)被告甲○○、乙○○部分：
  1.查被告丙○○於97年8 月24日18時許在電話上及網路上與被
    告甲○○對話後，被告甲○○遂於96年8 月24日21時40分許
    夥同被告乙○○及其餘年籍姓名不詳等5 名男子共計7 人，
    分持鋁棒前往丁○○經營之「大眾小吃部」砸毀其店內之電
    冰箱2 臺、流裡台1 組、瓦斯鍋1 個、玻璃櫃1 組、餐具1
    批、水桶1 個、保溫鍋1 個等器具之事實，已為被告甲○○
    、乙○○坦承在卷，核與證人丁○○、戊○○在本院之證述
    ，及證人即鄰居李美華於偵查中證述之情節大致相符（見本
    院卷第54 -69頁、偵查卷第49-52 頁），復有現場遭毀損照
    片暨監視器畫面翻拍照片共10幀在卷可佐（詳偵查卷第30至
    34頁），堪信為實在。又所恐嚇乃以將加害之事實，通知被
    害人，使其生畏懼之心為已足，凡以加害人之生命、身體、
    自由、名譽或財產，使人心生畏怖之心理者均屬之，而恐嚇
    之方法，包括使用言語、文字、動作、明示或默示等方式，
    且惡害通知之方式，直接或間接、書信或電話通知等均無不
    可，不以發生實害為必要，是被告甲○○、乙○○等人糾眾
    持棒棍砸毀告訴人上開小吃店店內之器具、設備之方式，顯
    足使丁○○了解其意係在使本人之生命、身體將可能遭受惡
    害之通知，對其自造成強大威脅與壓力，而心生畏懼，致生
    危害於安全，應無可疑，此再由證人丁○○證述：砸店過程
    我覺得很害怕，我整個人都嚇傻了等語益明（本院卷第58頁
    ）。從而被告甲○○、乙○○等人以前開毀損之手段達到恐
    嚇目的之犯行，已堪認定。
  2.雖被告甲○○、乙○○另辯稱渠等並無傷害告訴人之行為，
    亦不知告訴人為何受傷云云。然查，告訴人丁○○於被告甲○○、乙○○糾眾持棒棍砸毀其小吃店時，曾遭受在場之某
    一名男子持木椅砸其身體，造成告訴人受有右側胸部紅腫挫
    傷之傷害等情，已據證人丁○○到庭證述綦詳，並提出診斷
    證明書1 紙為證（詳偵查卷第29頁、本院卷第57-59 頁），
    再佐以證人戊○○在偵查及本院證稱：他們在裡面我在外面
    ，所以我不知道丁○○被何物打到，我只看到我先生出來時
    有受傷，但是是被什麼東西打的我不清楚；我沒有看到我先
    生怎麼受傷的，他們走後，我先生才告訴我他被打到等語（
    偵查卷第52頁、本院卷第66頁），顯見告訴人之傷勢確實係
    被告甲○○、乙○○等人持棒棍砸店時所造成，則縱實際出
    手傷害告訴人之人並非被告甲○○或乙○○，甚或被告乙○○只開車載共犯至現場，而未實際下車砸店，被告甲○○、
    乙○○，仍須就共犯中傷害告訴人之行為負責，是被告甲○○、乙○○否認傷害犯行，不足採憑。至於被告甲○○、乙○○等人前往告訴人上開小吃店砸店迄至離開之時間，約僅
    有3 分鐘，此有監視器畫面翻拍照片可稽（參偵查卷第33、
    34 頁） ，與證人丁○○證述約有10幾分鐘之情固有不符，
    但以證人丁○○在突遇數人戴頭套持棒棍衝進店面砸毀器具
    ，對其心裡造成強大威脅與壓力之情形，而認為整個過程長
    達十幾分鐘，尚未違常情，被告丙○○之辯護人對此一方面
    抗辯與其涉犯情節無關連，復又以此指責證人丁○○所述不
    實云云，誠無足取。
  (二)被告丙○○部分：
  1.被告丙○○於96年7 月27日下午2 時許，於告訴人丁○○所
    經營之「大眾小吃部」，因買麵糾紛而與丁○○發生口角；
    嗣後再於96年8 月23日晚間22時許與胞姐行經「大眾小吃部
    」，其姐亦與丁○○發生口角之事實，已為被告丙○○所不
    否認，復據證人丁○○、戊○○證述在卷（詳見本院卷第
    60-68 頁），足見被告丙○○確實對告訴人心存嫌隙，而有
    為教唆恐嚇之動機。
  2.又被告丙○○於97年8 月24日18時許在電話及網路上與甲○○聯絡時，除曾提及與告訴人丁○○間之買麵糾紛外，亦曾
    向甲○○表示：「帶人去嚇一嚇那家店」等情，已據被告丙○○於警詢時坦承：於96年8 月24日18時許，我打電話給甲○○告訴他，我之前在三重市遭受到欺負，我叫他帶人來嚇
    一嚇這家店，但我沒有叫他砸店等語不諱（見偵查卷第8 頁
    ），核與同案被告甲○○在警詢陳述：「約於96年8 月24日
    18 時 許，我在網路上認識的一位姐姐（經查為丙○○）打
    電話給我，跟我說她在三重遭受欺負，他告訴我該店的地址
    ，叫我去嚇一嚇那家店，我就打電話約乙○○在竹東鎮1 家
    網咖見面」、「我們說好去就直接砸店，沒有分工，是丙○○叫我去的。」及在偵查中證述：「我在網路上認識丙○○
    ，她告訴我她在店裡受氣，跟我抱怨了很多，他要我嚇一嚇
    那家店，她並沒有特別說要砸店」等語吻合（偵查卷第12頁
    ），可認被告丙○○前揭自白應與事實相符。至被告甲○○
    於本院審理中雖翻異前詞改稱：丙○○沒有叫我去嚇一嚇那
    家店云云，然被告甲○○於警詢、偵查所為之前開陳述較諸
    其事後在審判中所為之證述內容為可採乙節，已於前段論述
    甚詳，自無從採為有利於被告丙○○之認定。
  3.再者，被告丙○○於偵查中亦不否認其在警詢中確實曾對被
    告甲○○說過「帶人嚇一嚇那家店」之語，此有本件勘驗96
    年10月24日偵查訊問筆錄後所製成之勘驗筆錄可稽（附於本
    院卷第117-119 頁），雖其亦抗辯其向甲○○表示「帶人去
    嚇一嚇那家店」僅為氣話，並無教唆甲○○砸店恐嚇之意思
    ，然查，被告丙○○於與甲○○對話當時，除曾向甲○○表
    示：「帶人去嚇一嚇那家店」外，並曾告知該小吃店之地址
    之情，迭據甲○○於警詢及本院陳述甚詳（見偵查卷第12頁
    及本院卷第96頁），可認其有要求被告甲○○至上址為嚇一
    嚇之行為，而非僅為氣話而已。再參以甲○○與告訴人丁○○並不相識，其又居住在新竹地區，倘非被告丙○○之口氣
    確已達教唆甲○○為砸店以遂行恐嚇之意思，被告甲○○何
    需在與被告丙○○通話後，隨即糾眾專程於夜間遠自新竹縣
    竹東鎮北上臺北縣三重市砸店之理；且被告甲○○砸店之目
    的又係在為丙○○出一口氣，則以被告丙○○於前一日尚與
    其胞姐前往告訴人之小吃店，而與告訴人剛發生口角之際，
    依被告甲○○之智識，當足知悉其前往砸店之行為，可使告
    訴人丁○○立即判斷係與被告丙○○有關，始達到嚇阻告訴
    人避免將來再對丙○○為不友善態度之目的，是倘在被告丙○○未授意被告甲○○前往告訴人之小吃店為恐嚇行為，則
    被告甲○○上揭行動，無異在陷害被告丙○○，惟依兩人之
    交情，實難認被告甲○○會違反丙○○之意思，而為前述陷
    害被告丙○○之舉措。是被告丙○○於審理中否認說過要甲○○「帶人去嚇一嚇那家店」之話語，抗辯當日僅是在講氣
    話，被告甲○○誤會才會找人過砸店云云，核與事實不符，
    不足採信。
  4.末查，被告丙○○向被告甲○○陳述委屈後，即對甲○○表
    示「帶人去嚇一嚇那家店」，並告知「大眾小吃部」之地址
    ，則被告甲○○夥同被告乙○○及其餘姓名年籍不詳之人前
    往告訴人前述小吃店，以持棒棍砸毀小吃店內器具設備之方
    式，使告訴人心生畏懼，致生危害於安全，而達到恐嚇之目
    的，則被告甲○○、乙○○等人所為毀損、恐嚇之行為，顯
    未逸脫被告丙○○教唆被告甲○○「帶人去嚇一嚇那家店」
    之主觀範疇。職是，被告丙○○自應就被告甲○○、乙○○
    等人上揭毀損及恐嚇之行為，負教唆故意之責。
  (三)綜上所述，本件事證已臻明確，被告三人前揭犯行，已堪認
    定，均應依法論科。
三、按教唆犯係指僅有教唆行為者而言，如於實施犯罪行為之際
    ，當場有所指揮，且就其犯罪實施之方法，以及實施之順序
    ，有所計劃，以促成犯罪之實現者，則其擔任計劃行為之人
    ，與加工於犯罪之實施初無異致，即應認為共同正犯，而不
    能以教唆犯論（最高法院45年台上字第473 號判例意旨參照
    ）。查被告丙○○向被告甲○○表示「帶人嚇一嚇那家店」
    後，其後有關恐嚇、毀損之實施、工具之取得、共犯之糾集
    等，均係由被告甲○○自行決定，被告丙○○未曾參與，亦
    未曾有所指揮，是核被告丙○○所為，應係犯刑法第305 條
    恐嚇罪及同法第354 條毀損罪之教唆犯，依刑法第29條第2
    項之規定，應依其所教唆之刑法第305 條恐嚇危害安全罪及
    同法第354 條之毀損論處。另被告甲○○、乙○○等人持棍
    棒砸毀告訴人店內之器具設備，致使告訴人心生恐懼，而達
    恐嚇告訴人之目的，復再傷害告訴人之犯行，核其等所為，
    均係犯刑法第305 條恐嚇罪、第354 條毀損罪，及277 條第
    1 項之普通傷害罪。又被告甲○○、乙○○與其餘五名姓名
    年籍均不詳之成年男子間，就上開犯行間，有犯意之聯絡及
    行為之分擔，皆為共同正犯。再被告丙○○以一教唆行為同
    時觸犯上開兩罪名，另被告甲○○、乙○○以一毀損行為同
    時犯毀損及恐嚇兩罪，均為想像競合犯，應依刑法第55條之
    規定，各從一重之教唆毀損罪及毀損罪處斷。又被告甲○○
    、乙○○等人所為之毀損罪及傷害罪間，犯意各別，罪名不
    同，應予分論併罰。爰審酌被告丙○○僅因買麵之細故即對
    告訴人心生嫌隙，卻不思理性處理，而教唆被告甲○○恫嚇
    告訴人，且犯後一再虛詞掩飾犯行，未見悔意，另被告甲○○與告訴人素無恩怨仇隙，竟因被告丙○○之請託，率而糾
    眾砸毀告訴人之店面並傷害告訴人，與被告乙○○雖坦承毀
    損及恐嚇行為，但仍否認傷害之犯行，兼衡被告三人年紀尚
    輕，均無前科記錄，及渠犯罪之動機、目的、手段、所生危
    害之程度，迄今均尚未與告訴人達成和解等一切情狀，分別
    量處如主文所示之刑，並諭知易科罰金之折算標準，暨就被
    告甲○○、乙○○部分定應執行刑，以資懲儆。至被告甲○○、乙○○及其餘共犯所持以遂行毀損及傷害所用之棒棍，
    因據被告甲○○供稱業已丟棄，並未扣案，亦無證據可認尚
    且存在，爰不併為宣告沒收之諭知，附此敘明。
四、不另為無罪之喻知部分：公訴人起訴意旨雖認被告丙○○向
    甲○○表示「帶人去嚇一嚇那家店」等語，尚含有教唆傷害
    之犯意，而認被告就此部分部分亦涉構成刑法第29條第1 項
    、第277 條第1 項之教唆傷害罪云云。然按犯罪事實應依證
    據認定之，無證據不得認定犯罪事實，為刑事訴訟法第154
    條第2 項所明文；又教唆犯以須實施者之犯罪在其教唆範圍
    以內者，始負責任，如實施者之犯罪越出教唆範圍之外，則
    教唆者對於越出部分之犯罪行為，不負教唆責任（最高法院
    30年上字第597 號判例參照）。經查，核諸本案被告丙○○
    、甲○○等人在警詢及偵查中均供陳：被告丙○○係向甲○○表示：「帶人去嚇一嚇那家店」以為教唆之行為，然依「
    帶人去嚇一嚇那家店」之字面意思，應僅指恐嚇行為，此外
    ，則無其他事證可認被告丙○○尚有教唆被告甲○○為傷害
    之言語或舉措，且依前揭論述，在場實際傷害告訴人之人，
    應為姓名年籍不詳之共犯之一，而非被告甲○○本人，被告
    甲○○亦一再抗辯其等之目的僅在砸店為丙○○出氣而已，
    故本件尚難以被告丙○○所述「帶人去嚇一嚇那家店」，即
    認其教唆之內容尚包含傷害告訴人，然就此公訴人就此部分
    已無再提出其他事證為佐，基於罪疑唯輕原則，本件被告丙○○所為之教唆犯行，應僅為前揭業經認定之教唆恐嚇、教
    唆毀損，不含教唆傷害部分；又被告丙○○既僅單純教唆恐
    嚇及毀損，並未教唆傷害，自僅在其教唆之範圍內始負責任
    ，則被告甲○○、乙○○等人所為之傷害犯行，因已越出上
    揭教唆範圍，被告丙○○自不負傷害之教唆責任。基此，公
    訴人認為被告丙○○尚應就被告甲○○、乙○○之傷害行為
    ，負教唆之責，既無其他積極證據證明，原應為無罪之諭知
    ，惟公訴意旨認此部分犯行與前開有罪之教唆恐嚇罪及教唆
    毀損罪部分，係具有想像競合之裁判上一罪關係，爰不另為
    無罪之諭知。
據上論斷，應依刑事訴訟法第299 條第1 項前段，刑法第28 條
、第29條第2 項、第277 條第1 項、第305 條、第354 條、第55
條、第41條第1 項前段、第51條第5 款，刑法施行法第1 條之1
，判決如主文。
本案經檢察官江祐丞到庭執行職務
中    華    民    國    97    年    5     月    28    日
                  刑事第十一庭  法  官  邱景芬
以上正本證明與原本無異
如不服本判決應於送達後10日內向本院提出上訴狀
                                書記官  曾千庭
中    華    民    國    97    年    5     月    30    日
附錄本案論罪科刑法條全文
中華民國刑法第277條
（普通傷害罪）
傷害人之身體或健康者，處3年以下有期徒刑、拘役或1千元以下
罰金。犯前項之罪因而致人於死者，處無期徒刑或7年以上有期
徒刑；致重傷者，處3年以上10年以下有期徒刑。
中華民國刑法第305條
（恐嚇危害安全罪）
以加害生命、身體、自由、名譽、財產之事，恐嚇他人致生危害
於安全者，處2年以下有期徒刑、拘役或3百元以下罰金。
中華民國刑法第354條
（毀損器物罪）
毀棄、損壞前二條以外之他人之物或致令不堪用，足以生損害於
公眾或他人者，處2年以下有期徒刑、拘役或5百元以下罰金。


司法院資訊處製作；財團法人民間司法改革基金會備份。
